臺灣臺中地方法院刑事判決　　　　　　100年度簡上字第108號
上　訴　人
即　被　告　劉煒晴
上列上訴人因詐欺案件，不服本院臺中簡易庭中華民國100年1月
24日100年度中簡字第222號第一審刑事簡易判決(聲請簡易判決
處刑案號:99年度偵字第19144號)，提起上訴，本院管轄之第二
審合議庭判決如下:
    主    文
上訴駁回。
劉煒晴緩刑貳年，並應依如附件所示本院100年度司中調字第751
號調解程序筆錄所示內容履行賠償義務。
    犯罪事實
一、劉煒晴可預見若將自己之銀行帳戶存摺(影本)、提款卡(含
    密碼)等物，提供他人使用，可能幫助他人從事詐欺財產犯
    罪，竟仍基於縱使該人將其帳戶用以從事詐欺財產犯罪行為
    ，亦不違反其本意之幫助不確定犯意，於民國98年5月28日1
    7時許，在臺中市○○路及福林路口之7-11超商內，同時將
    其開立之臺中市第二信用合作社水湳分社帳號:00000000000
    000000號帳戶、兆豐國際商業銀行中科簡易分行帳號:00000
    000000000號帳戶之存摺影本、金融卡等物，以宅即便方式
    ，寄交予不詳姓名、年籍，自稱「張先生」之成年男子，並
    以電話告知提款卡密碼，以此方式容任他人作為詐欺取財之
    工具。嗣該自稱「張先生」之成年男子於取得前開帳戶存摺
    影本、提款卡(含密碼)後，即與所屬詐欺集團成員基於共同
    意圖為自己不法所有之犯意聯絡，而為下列詐欺取財行為:
(一)於99年5月31日17時15分，致電吳麗雯，以其購物之付款方
    式，誤遭設定為分期付款，需依指示操作自動櫃員機，取消
    分期設定為由，致吳麗雯陷於錯誤，依指示操作自動櫃員機
    ，自其母親吳紀秀鳳所有中華郵政板橋郵局帳號:000000000
    00000號之帳戶內，將新臺幣(下同)29989元匯入劉煒晴上開
    臺中市第二信用合作社水湳分社帳戶內，惟因該帳戶於同日
    23時已受通報列為警示帳戶，致未遭前揭詐騙集團成員提領
    (聲請簡易判決處刑書誤載旋遭前揭詐騙集團成員提領一空
    ，應予更正)。
(二)於98年5月31日21時11分，致電黃捷，以其購物之付款方式
    ，誤遭設定為分期付款，需依指示操作自動櫃員機，取消分
    期設定為由，致黃捷陷於錯誤，依對方指示，並以其母親吳
    貴珍所有第一商業銀行金融卡操作自動櫃員機後，將29995
    元匯入劉煒晴前開兆豐國際商業銀行中科簡易分行帳戶內，
    旋遭前揭詐欺集團成員提領一空。嗣吳麗雯及黃捷發現受騙
    後，乃報警循線查獲上情。
二、案經吳麗雯、黃捷訴由桃園縣政府警察局大園分局報告臺灣
    桃園地方法院檢察署呈請臺灣高等法院檢察署核轉臺灣臺中
    地方法院檢察署檢察官聲請簡易判決處刑。
    理    由
一、按被告以外之人於審判外之言詞或書面陳述，除法律有規定
    者外，不得作為證據；又被告以外之人於審判外之陳述，雖
    不符合刑事訴訟法第159條之1至第159條之4之規定，但經當
    事人於審判程序同意作為證據，法院審酌該言詞陳述或書面
    陳述作成時之情況，認為適當者，亦得為證據。當事人、代
    理人或辯護人於法院調查證據時，知有同法第159條第1項不
    得為證據之情形，而未於言詞辯論終結前聲明異議者，視為
    有前項之同意，同法第159條第1項、第159條之5定有明文。
    查上訴人即被告劉煒晴(下稱被告)對於本院下列所引用各項
    證據之證據能力，於言詞辯論終結前，均無何異議，本院審
    酌該等證據作成時之情況，並無不法取證情事，作為證據，
    應無不當，依前開說明，該等人證、書證，均有其證據能力
    ，自均得為證據。
二、認定被告犯罪事實所憑之證據及理由:
(一)上開犯罪事實，已據被告於本院審理時坦承不諱，核與告訴
    人即被害人(下稱被害人)吳麗雯、黃捷於警詢中證述情節大
    致相符，並有前開帳戶開戶基本資料及交易明細、被害人吳
    麗雯之母吳紀秀鳳所有上開板橋郵局帳戶交易明細、郵政自
    動櫃員機交易明細表等件附卷可稽，足徵被告前開自白與事
    實相符。
(二)按刑法上之故意，可分為直接故意與不確定故意(間接故意)
    ，所謂「不確定故意」，係指行為人對於構成犯罪之事實，
    預見其發生而其發生並不違背其本意者，刑法第13條第2項
    定有明文，又衡諸常情，一般國人向金融機構開設帳戶，並
    無任何法令限制，若係正當用途，大可光明正大，自行申請
    供己使用，何須要求他人提供？再者，銀行帳戶之用途係用
    以存款，而存摺(影本)、提款卡、密碼等均係個人重要之物
    件，並具有一定金融交易目的及識別意義，一旦有人使用他
    人帳戶供作不明使用，依一般認知，必是隱身幕後之使用人
    欲利用人頭帳戶掩飾其犯罪所得財物或財產上利益免於遭人
    追查，自極易於令人有與不法犯罪目的相關之合理懷疑，而
    被告係成年且智力成熟之人，對於他人利用上開帳戶存摺(
    影本)、提款卡、密碼作為犯詐欺取財罪之出入帳戶等情，
    應能預見其發生，且其發生不違背被告之本意。其有幫助上
    述自稱「張先生」之成年男子所屬詐欺集團利用上開帳戶犯
    詐欺取財罪之不確定故意，允無疑義。
(三)復按刑法上財產犯罪之既未遂，係以財產已否入行為人實力
    支配下區別，與民事法律關係中所有權或請求權之歸屬無必
    然之關係，查金融機關與客戶間之乙種活期存款契約，屬消
    費寄託法律關係，從而被害人將款項匯入人頭帳戶之金額，
    其所有權固屬人頭帳戶銀行，惟詐欺集團成員既取得該人頭
    帳戶之提款卡、存摺帳戶資料，則於知悉款項已匯入時，自
    對該款項取得實力支配而屬既遂，被害人吳麗雯、黃捷既分
    別將前開款項匯入被告上開帳戶內，則前開2次詐欺取財之
    犯行自均屬既遂甚明。
(四)綜上所述，事證明確，被告前開幫助詐欺取財之犯行，堪以
    認定，應予依法論科。
三、論罪科刑之理由：
(一)核被告所為，係犯刑法第30條第1項、第339條第1項之幫助
    詐欺取財罪。
(二)被告以一行為交付上開帳戶用以幫助他人向被害人吳麗雯、
    黃捷等人詐取錢財，為想像競合犯，應從一重論以幫助詐欺
    取財罪處斷。
(三)被告幫助他人犯詐欺取財罪，為從犯，應依刑法第30條第2
    項之規定，按正犯之刑度，減輕其刑。
(四)又前開詐欺集團成員等人，就上開詐欺取財犯行，互有犯意
    聯絡及行為分擔，固均為共同正犯，惟幫助犯係從犯，從屬
    正犯而成立，刑法上既無「共同幫助」之情，當亦無「幫助
    共同」之可言(最高法院95年台上字第6767號判決參照)。
(五)原審以本案罪證明確，適用刑事訴訟法第449條第1項前段，
    刑法第30條第1項前段、第2項、第339條第1項、第55條、第
    41條第1項前段，刑法施行法第1條之1等規定，並審酌被告
    雖未實際參與詐欺取財犯行，但其提供帳戶供不法犯罪集團
    使用，不僅造成執法機關不易查緝犯罪行為人，嚴重危害社
    會治安，助長社會犯罪風氣，更造成被害人求償上之困難，
    及被害人遭詐騙之金額等一切情狀，判處被告有期徒刑3月
    ，如易科罰金，以1千元折算1日，經核原審認事用法及量刑
    均甚妥適，應予維持。被告提起上訴聲明不服，無非係以其
    業與被害人黃捷成立調解，請求給予緩刑機會等語。查被告
    前開上訴聲明並未具體指摘原審科刑判決有何違法或不當之
    處，其上訴為無理由，應予駁回。
(六)末查被告前未曾因故意犯罪受有期徒刑以上刑之宣告，此有
    臺灣高等法院被告前案紀錄表、臺灣臺中地方法院檢察署刑
    案資料查註紀錄表各1份在卷可按，其因一時失慮，致罹刑
    章，業已坦承犯行，深具悔意，並與被害人黃捷成立調解，
    有本院100年度司中調字第751號調解程序筆錄1份附卷可憑
    ，衡其經此次懲處後當知警惕，應無再犯之虞，認其所受宣
    告之刑，以暫不執行為適當，併依刑法第74條第1項第1款規
    定宣告緩刑2年，以勵自新。又緩刑宣告，得斟酌情形，命
    犯罪行為人向被害人支付相當數額之財產或非財產上之損害
    賠償，為刑法第74條第2項第3款定有明文。本院斟酌上開被
    害人之權益，並給予被告自新機會，認於被告緩刑期間，課
    予依前開調解內容履行之負擔，應屬適當，爰併命被告應依
    如附件所示本院100年度司中調字第751號調解程序筆錄所示
    內容履行賠償義務，被告爾後如有違反該調解程序筆錄內容
    情事，足認宣告緩刑難收預期效果時，上開被害人得向檢察
    官陳報，而由檢察官斟酌情節，依法聲請法院撤銷緩刑，併
    此敘明。
據上論斷，應依刑事訴訟法第455條之1第3項、第364條、第368
條，刑法第74條第1項第1款、第2項第3款，判決如主文。
本案經檢察官劉玉媛到庭執行職務。
中    華    民    國  100    年    5    月     10     日
                刑事第三庭   審判長法  官  張靜琪
                                   法  官  黃麗玲
                                   法  官  丁智慧
上正本證明與原本無異。
不得上訴。
                                   書記官  王志
中    華    民    國  100    年    5    月     10     日
附錄本案論罪科刑法條全文：
刑法第339條第1項
意圖為自己或第三人不法之所有，以詐術使人將本人或第三人之
物交付者，處5年以下有期徒刑、拘役或科或併科1000元以下罰
金。